---
title: "Curvas de sobrevida"
author: "JB"
date: "Last compiled on `r format(Sys.time(), '%d %B, %Y')`"
output:
  html_document:
    df_print: paged
---

## recordatorios importantes
* ojo el orden de los factores que estratifican
* evento es mejor codificarlo numerico 0 - 1


## referencias clave:
Survival Analysis Basics - Easy Guides - Wiki - STHDA
http://www.sthda.com/english/wiki/survival-analysis-basics

Cox Proportional-Hazards Model - Easy Guides - Wiki - STHDA
http://www.sthda.com/english/wiki/cox-proportional-hazards-model

survminer R package: Survival Data Analysis and Visualization - Easy Guides - Wiki - STHDA
http://www.sthda.com/english/wiki/survminer-r-package-survival-data-analysis-and-visualization

Drawing Survival Curves Using ggplot2 — ggsurvplot • survminer
http://rpkgs.datanovia.com/survminer/reference/ggsurvplot.html

## Problemas frecuentes
r - How to remove automated "strata"-text in ggsurvplot legend? - Stack Overflow
https://stackoverflow.com/questions/59574997/how-to-remove-automated-strata-text-in-ggsurvplot-legend

r - Remove variable name from legend in ggsurvplot - Stack Overflow
https://stackoverflow.com/questions/61747613/remove-variable-name-from-legend-in-ggsurvplot


## grafico basico custom

```{r}
library("survival")
library("survminer")
datos=lung

fit <- survfit(Surv(time, status) ~ sex, data = lung)

ggsurvplot(fit,
           break.x.by = 6,    
           xlab="Time in months",
           pval = T, 
           ylab="Overall survival",
           surv.scale="percent",
           tables.y.text = FALSE,
           ggtheme = theme_bw(),
           legend.title="Group", # aca tambien podria poner "" si quiero sacar ese titulo
           # Add risk table
           risk.table = TRUE,
           tables.height = 0.2,
           tables.theme = theme_cleantable(),
           risk.table.col = "strata", # esto hace que los numeros de la tabla sean del mismo color que las lineas
           risk.table.y.text = FALSE,
)



```





## funciones utiles

```{r}


# funcion extraer valores interesantes de un coxph
extraer.interesantes.coxph=function(ajuste.cox){
  x=summary(ajuste.cox)
  HR=x$coefficients[2]
  p.value=x$coefficients[5]
  li=x$conf.int[3]
  ls=x$conf.int[4]
  c.index=as.numeric(x$concordance[1])
  log.rank=x$sctest[[3]]
  salida=list(HR=HR,p.value=p.value,li=li,ls=ls,c.index=c.index, log.rank=log.rank)
  return(salida)
}
```



## agregar valores estadisticos

```{r}
valores.stat=extraer.interesantes.coxph(coxph(Surv(time, status) ~ sex, data = lung))

texto=paste("Cox HR: ",round(valores.stat$HR,2),"\n",
            "Cox p.val: ",round(valores.stat$p.value,4),"\n",
            "Log-rank p.val:",round(valores.stat$log.rank,4), sep="" )
texto

plot=ggsurvplot(fit,
           break.x.by = 6,    
           xlab="Time in months",
           ylab="Overall survival",
           pval = F,
           surv.scale="percent",
           tables.y.text = FALSE,
           ggtheme = theme_bw(),
           legend.title="Group",
           # Add risk table
           risk.table = TRUE,
           tables.height = 0.2,
           tables.theme = theme_cleantable(),
           # risk.table.col = "strata", # esto hace que los numeros de la tabla sean del mismo color que las lineas
           risk.table.y.text = FALSE
)

plot$plot= plot$plot + 
  ggplot2::annotate("text", x = 0, y = 0.25, label = texto, size = 4, hjust=0, vjust=1)

plot
```

## emprolojar etiquetas
me molesta que quede sex=1 y sex=2
basado en :
r - Remove variable name from legend in ggsurvplot - Stack Overflow
https://stackoverflow.com/questions/61747613/remove-variable-name-from-legend-in-ggsurvplot

```{r}

# mnodifico el elemento fit, que es la base del grafico
names(fit$strata)
x=paste0(as.character(fit$call$formula[[3]]),"=")
names(fit$strata) <- gsub(x, "", names(fit$strata))
names(fit$strata)


# despues grafico 

ggsurvplot(fit) # basico

# mimo grafico que antes


plot=ggsurvplot(fit,
           break.x.by = 6,    
           xlab="Time in months",
           ylab="Overall survival",
           surv.scale="percent",
           tables.y.text = FALSE,
           ggtheme = theme_bw(),
           legend.title="Group",
           # Add risk table
           risk.table = TRUE,
           tables.height = 0.2,
           tables.theme = theme_cleantable(),
           # risk.table.col = "strata", # esto hace que los numeros de la tabla sean del mismo color que las lineas
           risk.table.y.text = FALSE
)

plot$plot= plot$plot + 
  ggplot2::annotate("text", x = 0, y = 0.25, label = texto, size = 4, hjust=0, vjust=1)

plot
```

## agregar colores
se puede hacer desde la pallete, ya sea poneindo colores a mano, o eligiendo la paleta (wes anderson, simpsons, etc). Está muy bien descript en la bibliografía

## agregar paleta custom con named vector
esta es una funcion bastate util que me permite asignar un color a cada categoria,independientemente del orden en el que esté

```{r}
# este es un ejemplo de como lo hice en alselmino 2024, no lo corro tal cual porque no es enteramente igual al del dataset de lung, por estar estratificados po una variable numerica

# color.altered="#E31A1C"
# color.unaltered="#1F78B4"
# 
# my.color=c(color.unaltered, color.altered)
# names(my.color)=c("Unaltered", "Altered")
# my.color


# adaptado a estos datos

#
color.grupo1="green"
color.grupo2="purple"

my.color=c(color.grupo1, color.grupo2)
names(my.color)=c("1", "2") #esto tiene que coincidir con los nombres de la variable strata
my.color


# grafico simple
ggsurvplot(fit,
           palette = my.color)



```
## unificar todo lo de arriba


```{r}

# colores
color.grupo1="#E31A1C"
color.grupo2="#1F78B4"

my.color=c(color.grupo1, color.grupo2)
names(my.color)=c("1", "2") #esto tiene que coincidir con los nombres de la variable strata
my.color

# fit
fit <- survfit(Surv(time, status) ~ sex, data = lung)

# estat
valores.stat=extraer.interesantes.coxph(coxph(Surv(time, status) ~ sex, data = lung))

texto=paste("Cox HR: ",round(valores.stat$HR,2),"\n",
            "Cox p.val: ",round(valores.stat$p.value,4),"\n",
            "Log-rank p.val:",round(valores.stat$log.rank,4), sep="" )
texto

# emprolijar etiquetas
names(fit$strata)
x=paste0(as.character(fit$call$formula[[3]]),"=")
names(fit$strata) <- gsub(x, "", names(fit$strata))
names(fit$strata)

plot=ggsurvplot(fit,
                break.x.by = 6,    
                xlab="Time in months",
                ylab="Overall survival",
                surv.scale="percent",
                tables.y.text = FALSE,
                ggtheme = theme_bw(),# scale_color_discrete=my.color)
                palette = my.color,
                legend.title="Group",
                # Add risk table
                risk.table = TRUE,
                tables.height = 0.2,
                tables.theme = theme_cleantable(),
                # risk.table.col = "strata",
                risk.table.y.text = FALSE,
                # tables.col="strata", # esto hace que los numeros de la tabla sean del mismo color que las lineas
                
)

plot$plot= plot$plot + 
  ggplot2::annotate("text", x = 0, y = 0.25, label = texto, size = 4, hjust=0, vjust=1)

print(plot)
# aca hay algo raro que me esta imprimiendo 2 graficos


```






## guardar graficos